臺灣彰化地方法院民事裁定
110年度消債更字第55號
聲  請  人  
即  債務人  陳柏夆    住彰化縣○○市○○里○○路000巷                            00號
代  理  人  楊博任(法扶律師)
上列聲請人因消費者債務清理事件聲請更生，本院裁定如下：
    主  文
債務人陳柏夆自民國110年11月29日下午4時起開始更生程序，並
命司法事務官進行本件更生程序。
    理  由
一、按債務人不能清償債務或有不能清償之虞者，得依本條例所
    定更生或清算程序，清理其債務；債務人無擔保或無優先權
    之債務總額未逾新臺幣1,200萬元者，於法院裁定開始清算
    程式或宣告破產前，得向法院聲請更生；消費者債務清理條
    例（下稱消債條例）第 3 條、第 42 條第 1 項分別定有明
    文；因債務人之清償能力係處於流動性狀態，聲請時與法院
    裁定時之清償能力未必一致，應以法院裁定時為判斷基準時
    。次按債務人對於金融機構負債務者，在聲請更生或清算前
    ，應向最大債權金融機構請求協商債務清償方案，或向其住
    、居所地之法院或鄉、鎮、市、區調解委員會聲請債務清理
    之調解，消債條例第 151 條第 1 項亦有明文；此係採前置
    協商主義，是債務人於協商程序中，自應本於個人實際財產
    及收支狀況，依最大誠信原則，商討解決方案；如終究不能
    成立協商，於聲請更生或清算時，法院審酌上開條文所謂「
    不能清償或有不能清償之虞」，允宜綜衡債務人全部收支、
    信用及財產狀況，評估是否因負擔債務，而不能維持人性尊
    嚴之最基本生活條件，所呈報之各項支出，是否確屬必要性
    之支出，如曾有協商方案，其條件是否已無法兼顧個人生活
    之基本需求等情，為其判斷之準據。復按法院開始更生程序
    之裁定，應載明其年、月、日、時，並即時發生效力；法院
    裁定開始更生或清算程序後，得命司法事務官進行更生或清
    算程序；消債條例第 45 條第 1 項、第 16 條第 1 項前段
    定有明文。
二、本件聲請意旨略以：
　　聲請人積欠無擔保或無優先權債權人之債務共計新臺幣（下
    同）849,255 元，前與最大債權金融機構債權人中國信託商
    業銀行股份有限公司前置調解不成立，現工作之每月薪資約
     24,000 元，並與二位胞兄弟共同扶養直系血親尊親屬之父
    與母，每月必要生活費用約21,976元，名下財產僅有987元
    、西元2017年出廠之普通重型機車一部，且未經法院裁定開
    始清算程序或宣告破產，最近五年內未從事營業活動及二年
    內亦無國內外股票、基金、期貨或其他投資，因有不能清償
    債務之情事，爰請求准予裁定開始更生程序等語。
三、經查：
　㈠程序方面：
　　聲請人前與最大債權金融機構債權人中國信託商業銀行股份
    有限公司進行前置調解，然調解不成立一節，業據本院依職
    權調閱本院110年度司消債調字第66號卷宗核閱無訛，本件
    更生聲請符合消債條例第151條所定之前置協商要件。
　㈡聲請人之資力狀況：
　　債務人現任職於中誠人力顧問有限公司，每月薪資為 24,00
    0 元，名下財產有 987 元、西元 2017 年出廠之普通重型
    機車一部之外，別無其他財產，此有債務人之存簿影本、行
    照影本、全國財產稅總歸戶財產查詢清單，另有本院依職權
    調閱稅務電子閘門財產所得調件明細表、勞保資料及向財政
    部中區國稅局彰化分局函查綜合所得稅各類所得資料清單在
    卷可稽（見本院卷第45頁以下、第81頁以下；調解卷第6頁
    以下、第18頁以下）。
　㈢聲請人之支出狀況：
　　⒈按債務人必要生活費用，以最近一年衛生福利部或直轄市
      政府所公告當地區每人每月最低生活費 1.2 倍定之；受
      扶養者之必要生活費用，準用第一項規定計算基準數額，
      並依債務人依法應負擔扶養義務之比例認定之；債務人釋
      明更生期間無須負擔必要生活費用一部或全部者，於該範
      圍內，不受最低數額限制；債務人證明確有必要支出者，
      不受最高數額及應負擔比例之限制；消債條例第 64 條之
       2 第 1 項至第 3 項定有明文。
　　⒉本件債務人主張每月必要支出約 21,976 元（含個人必要
      生活費用11,976元；並與二位胞兄弟共同扶養直系血親尊
      親屬之父與母，而債務人負擔各 5,000 元共 10,000 元
      ），有戶籍謄本在卷可參（見本院調解卷第7頁、第26頁
      ）。是依民法第 1114 條、第 1115 條第 1 項至第 3 項
      、第 1117 條之規定意旨，以及衛生福利部公布之每人每
      月最低生活費用支出標準之 1.2 倍計算，110年間臺灣每
      人每月最低生活費用約為 15,946 元（計算式：13,288元
      1.2≒15,946 元），則聲請人主張其個人必要生活費用為
       11,976 元，以及父母扶養費 10,000 元，合計每月必要
      支出為 21,976 元，均低於上開標準，乃合理且必要之費
      用，於法有據。
　㈣依上所述，聲請人每月所得 24,000 元，扣除其每月必要支
    出 21,976 元後，每月僅餘 2,024 元可供清償所積欠之債
    務，對照其所負之債務 849,255 元，尚須逾35年之期間始
    得清償完畢，可認聲請人有不能清償債務之虞之情事，遑論
    尚有利息及違約金待清償，聲請人還款年限顯然更長；酌以
    聲請人其他財產價值甚低，所能提供清償債務範圍亦屬有限
    。是聲請人實有藉助更生制度調整其與債權人間之權利義務
    關係而重建其經濟生活之必要，洵可認定。
四、據上論結，本院綜合聲請人之清償能力，堪認聲請人客觀上
    對已屆清償期之債務有不能清償或難以清償之虞，又其所負
    無擔保或無優先權之債務未逾 1,200 萬元，且未經法院裁
    定開始清算程序或宣告破產。復查本件無消債條例第 6 條
    第 3 項、第 8 條或第 46 條各款所定駁回更生聲請之事由
    存在，則聲請人聲請更生，洵屬有據，應予准許。至聲請人
    於更生程序進行中，應說明就前揭財產是否一併納入更生方
    案；並提出足以為債權人會議可決或經法院認為公允之更生
    方案以供採擇。而司法事務官於進行本件更生程序、協助聲
    請人提出更生方案時，亦應依聲請人之薪資變化、社會常情
    及現實環境衡量聲請人之償債能力，並酌留其生活上應變所
    需費用，進而協助聲請人擬定允當之更生方案，始符消債條
    例重建債務人經濟生活之立法目的，附此敘明。
五、本件聲請更生事件，既已准許而即時生效，爰依消債條例第
    11條第1項、第45條第1項、第16條第1項，裁定如主文。
中　　華　　民　　國　　110 　年　　11　　月　　29　　日
                  民事第四庭      法  官　李言孫
以上正本係照原本作成。
不得抗告。
中　　華　　民　　國　　110 　年　　11　　月　　29　　日
                                  書記官  梁永慶